【裁判字號】    99,司家聲,89
【裁判日期】    991019
【裁判案由】    終止收養關係
【裁判全文】
臺灣臺中地方法院民事裁定            99年度司家聲字第89號
聲  請  人  甲○○
上列聲請人聲請終止與已故收養人廖楊進安之收養關係事件，本
院裁定如下：
    主  文
准予終止聲請人甲○○與廖楊進安間之收養關係。
程序費用由聲請人負擔。
    理  由
一、聲請意旨略以：聲請人甲○○（女、民國四十二年三月十日
    生，身分證統一編號：Ｚ000000000號）為廖福欽
    （男、十七年六月一生）、廖楊進安（女、十一年十一月五
    日生）之養女。養父母當時因無生育女兒而收養聲請人，之
    後即生育二女，而養母廖楊進安於六十五年一月十一日死亡
    ，聲請人於九十一年七月十九日與養父廖福欽合意終止收養
    關係，並回復本家姓氏，爰依民法第一千零八十條之一第一
    項之規定，聲請許可終止聲請人與養母廖楊進安之收養關係
    等語。並提出戶籍謄本、除戶戶籍謄本、收養人之繼承系統
    表等為證。
二、按養父母死亡後，養子女得聲請法院許可終止收養。法院認
    終止收養顯失公平者，得不許可之，民法第一千零八十條之
    一第一項、第四項定有明文。是養父母死亡後，為保護養子
    女利益，應使其有聲請法院許可終止收養之機會。而收養關
    係之終止影響雙方權益甚鉅，法院如認終止收養關係顯失公
    平者，得不予許可。
三、經查，聲請人主張之事實，業據聲請人提出戶籍謄本二件、
    除戶戶籍謄本二件為證。而廖福欽、廖楊進安係因未生育女
    兒而收養當時三歲之聲請人，嗣後即生育二女，聲請人於五
    十七年間即回到本家生活，養母過世時並未繼承其財產等情
    ，此有聲請人到庭陳述甚詳，復據關係人即收養人之夫廖福
    欽到庭陳稱：養家有二個女兒，收養人身後沒有留下遺產，
    即使有也在娘家，其同意本件終止收養；關係人即被收養人
    之胞姊賴龍珠到庭陳稱：聲請人於十幾歲即回到本家，其對
    本件終止收養沒有意見，生父知悉本件終止收養，亦表示同
    意等語（本院九十九年十月一日訊問筆錄參照）。又聲請人
    之生母張賴秀鑾於六十三年一月二十八日死亡，有除戶謄本
    在卷可稽。是本件終止收養動機既無不當，且收養人廖楊進
    安尚有其他直系血親卑親屬存在，終止本件收養，對於廖楊
    進安並無特別不利益，是本件聲請人聲請終止其與廖楊進安
    之收養關係，應無顯失公平之情形，聲請人之聲請為有理由
    ，應予允許。
四、依非訟事件法第二十一條第一項前段，裁定如主文。
中    華    民    國    99    年    10    月    19    日
                  家事法庭    司法事務官  羅欣寧
上正本證明與原本無異。
如不服本件裁定，得於裁定書送達之翌日起10日內，以書狀敘述
理由，向本庭提起抗告。並應繳納抗告費新台幣1,000元（需附
繕本）。
中    華    民    國    99    年    10    月    19    日
                              書  記  官  蔡萍萍

司法院資訊處製作；財團法人民間司法改革基金會備份。
